【裁判字號】    98,訴,1179
【裁判日期】    990323
【裁判案由】    確認通行權存在
【裁判全文】
臺灣臺南地方法院民事判決              98年度訴字第1179號
原      告  丁○○
訴訟代理人  戊○○
被      告  財政部國有財產局臺灣南區辦事處臺南分處
法定代理人  乙○○
訴訟代理人  甲○○
上列當事人間請求確認通行權存在事件，經本院於民國99年3月9
日言詞辯論終結，判決如下：
    主  文
確認原告就被告所有台南縣新營市○○段922地號土地，如附圖
所示Ａ部分，面積六一二．０六平方公尺有通行權。
訴訟費用新台幣壹萬伍仟參佰伍拾伍元被告負擔。
    事實及理由
一、原告主張：原告所有坐落台南縣新營市○○段921地號土地
    ，與被告所有地號922土地相鄰，因無適宜道路對外聯絡，
    請求被告准予自如附圖所示Ａ部分土地通行。並聲明：確認
    原告對被告所有台南縣新營市○○段922地號土地如附圖（
    台南縣鹽水地政事務所99年1月22日複丈成果圖）所示Ａ部
    分面積612.06平方公尺，有通行權。
二、被告則以：依據財政部國有財產局之規定，原告應以價購方
    式購買系爭通行土地等語資為抗辯。並聲明：原告之訴駁回
    。
三、兩造不爭執事項：（本院卷，第70頁）
（一）台南縣新營市○○段921地號土地（以下簡稱系爭土地）
      ，為原告所有，同地段922地號土地為被告所有。
（二）上開921地號土地無適宜通路對外聯絡，藉由被告所有系
      爭922地號土地對外聯絡是唯一的通路。
（三）本院曾依被告聲請通知長榮段921-1、921-2地號土地地主
      己○○、丙○○參加訴訟，惟渠等均未參加。
（四）本件原告主張按附圖所示Ａ部分通行，並未因此造成被告
      之損害。
（五）以上事實，業據原告提出基地周圍現況位置圖、地籍圖謄
      本、土地登記簿謄本為證（本院補字卷，第5、8頁，第10
      ~12頁），並據本院履勘現場，製有勘驗筆錄及現場略圖
      可參（本院卷，第30~32頁），且經本院將被告之告知參
      加訴訟狀送達訴外人己○○及丙○○，有送達證書可參（
      本院卷，第20~21頁），復為被告所不爭，堪信為真實。
四、本件經協商並簡化爭點，確認兩造爭執事項為：（本院卷，
    70~71頁）
    原告主張自如附圖所示Ａ部分土地通行，有無理由？被告得
    否請求原告購買上開Ａ部分土地以供通行？
五、茲就上開兩造爭執事項，分述本院得心證理由如下：
（一）按民法第787條第1項規定，土地因與公路無適宜之聯絡，
      致不能為通常使用者，土地所有人得通行周圍地以至公路
      。本件原告所有之系爭土地為袋地，對外無適宜之聯絡，
      需通行被告所有之同地段922地號土地以對外與台南縣新
      營市○○路聯絡之事實，業據本院履勘現場屬實，且為被
      告所不爭，是以原告主張確認原告對被告所有台南縣新營
      市○○段922地號土地如附圖（台南縣鹽水地政事務所99
      年1 月22日複丈成果圖）所示Ａ部分面積612.06平方公尺
      土地有通行權，於法核無不合，應予准許。被告抗辯原告
      應依價購方式購買請求通行之土地云云，於法並無所據，
      自難准許。
（二）被告又陳稱原告通行如附圖所示，Ａ部分面積612.06平方
      公尺土地，並未造成其損害，業如上開兩造不爭執事項（
      四），是以原告亦無需依民法第787條第2項之規定支付償
      金。
六、綜上所述，原告請求確認原告就被告所有台南縣新營市○○
    段922地號土地，如附圖所示Ａ部分，面積六一二．０六平
    方公尺有通行權，為有理由，應予准許。
七、因本案事證已臻明確，兩造其餘主張陳述及所提之證據，均
    毋庸再予審酌，附此敘明。
八、結論：本件原告之訴有理由，應依民事訴訟法第78條，判決
    如主文。
中    華    民    國    99    年    3     月    23    日
                  民事第三庭    法  官  孫玉文
以上正本係照原本作成。
如對本判決上訴，須於判決送達後20日內向本院提出上訴狀。
中    華    民    國    99    年    3     月    23    日
                                書記官  蘇玟心

司法院資訊處製作；財團法人民間司法改革基金會備份。
